臺灣高等法院刑事裁定
109年度毒抗字第143號
抗  告  人
即  被  告  陳宏瑋




上列抗告人即被告因毒品危害防制條例案件，不服臺灣新竹地方
法院中華民國109年7月9日裁定（109年度毒聲字第80號），提起
抗告，本院裁定如下：
    主  文
抗告駁回。                                              
    理  由
一、原裁定意旨略以：抗告人即被告陳宏瑋（下稱抗告人）基於
    施用第二級毒品甲基安非他命之犯意，於民國109年4月26日
    下午3時42分許為警採尿時回溯96小時內之某時，在不詳地
    點，以不詳方式，施用第二級毒品甲基安非他命。嗣於109
    年4月26日上午8時30分許，因在新竹縣峨眉鄉胡光村西河排
    隨機攔車持器械恐嚇為警當場逮捕（另案偵辦），並在其右
    側口袋扣得玻璃球吸食器1個，於同日下午3時42分許，在新
    竹縣政府警察局竹東分局偵查隊經其同意採尿送驗，結果呈
    有安非他命、甲基安非他命陽性反應而查獲上情，抗告人否
    認有何施用第二級毒品犯行，辯稱：我沒有用毒品，採尿前
    有吃安眠藥、感冒藥及胃潰瘍藥物等多種藥物云云。然抗告
    人為警採尿送驗結果，經初步檢驗及確認檢驗，均確認抗告
    人尿液中呈安非他命、甲基安非他命陽性反應，有台灣尖端
    生技醫藥股份有限公司出具之濫用藥物尿液檢驗報告、新竹
    縣政府警察局毒品犯罪嫌疑人尿液採驗作業管制記錄、竹東
    分局被採尿人尿液暨毒品真實姓名與編號對照表、勘查採證
    同意書在卷可按，是本案檢驗抗告人尿液之報告合於主管機
    關規定「濫用藥物尿液檢驗作業準則第18條第1項前段規定
    」之作業準則，故檢驗結果應堪採信。復據衛生福利部食品
    藥物管理署於81年2月8日（81）藥檢醫字第001156號函說明
    依研究可知，甲基安非他命經口服投與後約百分之70於24小
    時內自尿液中排出，約百分之90於96小時內自尿液中排出，
    甲基安非他命之檢出與其投與方式、投與量、個人體質，採
    尿時間，及檢測儀器等之精密度等諸多因素有關，惟依上開
    資料推斷，最長可能不超過4日，故經採尿檢驗呈甲基安非
    他命陽性反應者，通常可認被採尿者，於採尿前96小時內某
    時有施用甲基安非他命之情事。抗告人雖以前詞為辯，但安
    非他命類藥物，包括甲基安非他命及安非他命，無醫療用途
    ，該等成分為國內禁用之第二級毒品，經查詢行政院衛生署
    核准之市售成藥及處方藥，均不含甲基安非他命及安非他命
    成分乙節，亦有同前開署於95年2月16日管檢字第095000141
    5號函在卷可按。並觀檢驗抗告人尿液之報告所載，其中檢
    驗出安非他命、甲基安非他命之濃度分別為1410ng/ml、171
    0ng/ml較之濫用藥物尿液檢驗作業準則第18條第1項第1款規
    定：「初步檢驗結果在閾值以上或有疑義之尿液檢驗，應再
    以氣相層析質譜儀分析方法進行確認檢驗。確認檢驗結果在
    下列閾值以上者，應判定為陽性：安非他命類藥物：㈠安非
    他命500ng/ml<且其代謝物安非他命之濃度在100ng/ml以上
    。」之標準，分別已超出標準數值，足認抗告人所辯不實而
    不可採。足認抗告人確有於檢察官所指時間施用第二級毒品
    甲基安非他命之犯行。又抗告人前未曾因施用毒品而經裁定
    觀察、勒戒，有本院被告前案紀錄表在卷可憑，檢察官聲請
    將抗告人送勒戒處所觀察、勒戒，於法並無不合，應予准許
    等語。
二、抗告意旨略以：抗告人於為警查獲當日有服用多種藥物，如
    感冒藥、安眠藥、胃藥，及多種輔助藥品。至於警方扣案的
    吸食器並非抗告人所有，當時抗告人所駕駛車輛是向友人徐
    英傑所借用，據徐英傑講車子之前另外借給一位原住民的友
    人使用，該吸食器可能是該為原住民的，爰依法提起抗告。
三、被告行為後，毒品危害防制條例於109年1月15日修正，自10
    9年7月15日起施行，修正後第20條第1項規定未修正，第3項
    修正後規定將觀察、勒戒或強制戒治執行完畢釋放後，再犯
    第10條之施用毒品罪應再予觀察、勒戒之期間，由「5年後
    」修改為「3年後」，惟被告初犯本件施用毒品案件，有本
    院被告前案紀錄表在卷可佐，不論依修正前、後之規定，均
    應觀察、勒戒，而無有利或不利之情，不生新舊法比較之問
    題，應依一般法律適用原則，適用裁判時法，檢察官就抗告
    人本件施用毒品犯行聲請觀察勒戒，並無不合，先予敘明。
四、經查：
（一）抗告人於109年4月26日上午9時許，新竹縣政府警察局竹
      東分局竹東偵查隊接獲線報，指稱抗告人將其所駕駛車號
      000-0000號自小貨車攔下其他車輛，且有持械恐嚇行為，
      之後將該車恣意停放馬路中央造成交通堵塞，經員警到場
      處理，以現行犯逮捕抗告人，經依法搜索，在抗告人右側
      口袋內扣得吸食器1個，認抗告人有違反毒品危害防制條
      例之犯行，經抗告人同意採尿檢驗，並送臺灣尖端先進生
      技醫藥股份有限公司，先以酵素免疫分析法（EIA）進行
      初步檢驗，安非他命類檢驗結果為陽性，再以氣相層析質
      譜儀法（GC/MS）進行確認檢驗結果，其中安非他命之檢
      驗數值達1410ng/mL（已達判定陽性之閾值500ng/mL）而
      甲基安非他命檢驗數值達1710ng/mL，亦超過該檢驗機關
      確認檢驗判定閾值500ng/mL（且安非他命≧100）之濃度，
      故檢驗結果為甲基安非他命陽性，有上開公司於109年5月
      8日出具之濫用藥物尿液檢驗報告、新竹縣政府警察局竹
      東分局被採尿人尿液暨毒品真實姓名與編號對照表、勘查
      採證同意書在卷可憑。又目前常用檢驗尿液中是否含有毒
      品反應之方法，有免疫學分析法和層析法兩類，尿液初步
      檢驗係採用免疫學分析法，該分析法對結構類似之成分，
      亦可能產生反應，故初步檢驗呈陽性反應者，需採用另一
      種不同分析原理檢驗方法進行確認，經行政院衛生署認可
      知檢驗機構均採用氣相層析質譜儀（GC/MS）分析法，而
      以氣相層析質譜儀分析法進行確認者，則均不致產生偽陽
      性反應，且該局曾針對全國各衛生局判定為陽性之尿液檢
      體，抽樣以氣相層析質譜儀分析法進行確認，均未發現有
      偽陽性之誤判情形，有行政院衛生署管制藥品管理局92年
      6月20日以管檢字第0920004713號函告週知。可認抗告人
      於採尿前縱有服用胃藥、感冒藥、安眠藥，及多種輔助藥
      品等藥物，均不致有偽陽性之誤判，而可認抗告人為警採
      尿送驗前確有施用第二級毒品甲基安非他命之情甚明。
（二）復參酌研究顯示，依Clarke'sIsolationandIdentificati
      onofDrugs第2版記述，口服甲基安非他命後快速吸收，約
      有施用劑量之70%在24小時內經尿液排出，一般於尿液中
      可檢出甲基安非他命成分之最長時限為1至5天部分，有行
      政院衛生署管制藥品管理局93年7月22日管檢字第0930006
      615號函在卷可佐。可認抗告人於上揭時地所採驗之尿液
      檢驗結果呈甲基安非他命陽性反應，於回溯120小時內某
      時確有施用甲基安非他命之情亦堪認定。抗告人空言否認
      施用第二級毒品甲基安非他命顯屬無據。
（三）又抗告人前未曾因施用毒品案件經裁定觀察勒戒，有卷附
      本院被告前案紀錄表可按，原審因而認檢察官之聲請為有
      理由，依毒品危害防制條例第20條第1項及觀察勒戒處分
      執行條例第3條第1項規定，裁定抗告人應送勒戒處所觀察
      、勒戒，經核並無違誤。抗告意旨徒憑前詞，指摘原裁定
      不當，為無理由，應予駁回。
四、據上論斷，應依刑事訴訟法第412條，裁定如主文。
中　　華　　民　　國　　109 　年　　8 　　月　　26　　日
                  刑事第一庭審判長法　官  周政達
                                  法　官  曾德水
                                  法　官  程克琳
以上正本證明與原本無異。
不得再抗告。
                                  書記官  劉靜慧 
中　　華　　民　　國　　109 　年　　8 　　月　　26　　日